---
title: "Untitled"
author: "Liubov Skibina"
date: "2024-04-03"
output: html_document
---

```{r setup, include=FALSE}
knitr::opts_chunk$set(echo = TRUE)
```

Задание 1

Нулевая гипотеза - нет статистически значимого отличия между двумя выборками (до и после приема препарата),
альтернативная гипотеза - статистически значимое отличие есть
Уровень значимости применим стандартный, то есть α = 0.05
Для проверки гипотезы был выбран тест Стьюдента, так как он хорошо подходит в случае зависимых выборок при нормальном распределении 
```{r}
set.seed(33)

# Задаем размер выборки
sample_size <- 30
```
задаем среднее значение до и после приема препарата
```{r}
before <- rnorm(sample_size, mean = 160, sd = 10) 
after <- rnorm(sample_size, mean = 140, sd = 10)
```
```{r}
# проводим парный t-test

result <- t.test(after, before, paired = TRUE, alternative = "less")

# Оцениваем статистическую значимость, исходя из α = 0.05
p_value <- result$p.value
alpha <- 0.05

# рассчитываем критическое значение с α = 0.05 и 30-1 степенями свободы
df <- 29
critical_value <- qt(1 - alpha, df)
print(critical_value)
# Рассчитываем значение t-статистики

t_statistic <- result$statistic

# Проверяем статистическую значимость
print(t_statistic < critical_value)
```
Значение t-статистики меньше критического значения.Но в этои случае мы рассматриваем зависимую выборку, в которой после приема лекарств (предположительно) снижается артериальное давление. То, что значение т-статистики оказалось -11,1 , показывает значительное снижение артериального давления после приема препарата. При отрицательном значении t-статистики и альтернативной гипотезе "меньше", следует интерпретировать результат, как показывающий статистически значимые различия между группами. Если значение t-статистики меньше критического значения, это указывает на то, что данных нет в левом хвосте распределения, что подтверждает статистическую значимость.

Задание 2


```{r}
set.seed(33)

# Задаем размеры выборок
sample_size1 <- 100
sample_size2 <- 30

# Устанавливаем вероятность заболевания раком легких для курящих и некурящих
probability_smoker <- 0.8
probability_non_smoker <- 0.2

# Создадим данные для первой выборки
smokers1 <- rep(c("smoker", "non-smoker"), each = sample_size1/2)
lung_cancer1 <- ifelse(smokers1 == "smoker", rbinom(sample_size1/2, size = 1, probability_smoker), 
                       rbinom(sample_size1/2, size = 1, probability_non_smoker))

# Создадим данные для второй выборки
smokers2 <- rep(c("smoker", "non-smoker"), each = sample_size2/2)
lung_cancer2 <- ifelse(smokers2 == "smoker", rbinom(sample_size2/2, size = 1, probability_smoker), 
                       rbinom(sample_size2/2, size = 1, probability_non_smoker))
```
Нулевая гипотеза - отсутствие связи между курением и раком легких
альтернативная гипотеза - существует связь между курением и раком легких
Уровень значимости оставляем стандартный, 5% (α = 0.05)
Нужно определить наличие связи между двумя категориальными переменными, поэтому для проверки гипотезы подходят тест Хи-квадрат и точный критерий Фишера. Так как выборки небольшие и важно само наличие связи, а не его значение, то предпочтительней точный критерий Фишера

```{r}
# Создание таблицы сопряженности для первой выборки
table1 <- table(smokers1, lung_cancer1)
print("Contingency table for Sample 1:")
print(table1)

# Проведение точного критерия Фишера для первой выборки
fisher_result1 <- fisher.test(table1)
print("Fisher's exact test for Sample 1:")
print(fisher_result1)

# Создание таблицы сопряженности для второй выборки
table2 <- table(smokers2, lung_cancer2)
print("Contingency table for Sample 2:")
print(table2)

# Проведение точного критерия Фишера для второй выборки
fisher_result2 <- fisher.test(table2)
print("Fisher's exact test for Sample 2:")
print(fisher_result2)
```
p-value для обеих выборок значительно ниже критического значения, поэтому мы отклоняем нулеваю гипотезу в пользу альтернативной.
