---
title: "Untitled"
author: "Liubov Skibina"
date: "2024-04-03"
output: html_document
---

```{r setup, include=FALSE}
knitr::opts_chunk$set(echo = TRUE)
```

Задание 1

Нулевая гипотеза - нет статистически значимого отличия между двумя выборками (до и после приема препарата),
альтернативная гипотеза - статистически значимое отличие есть
Уровень значимости применим стандартный, то есть α = 0.05
Для проверки гипотезы был выбран тест Стьюдента, так как он хорошо подходит в случае зависимых выборок при нормальном распределении 
```{r}
set.seed(33)

# Задаем размер выборки
sample_size <- 30
```
задаем среднее значение до и после приема препарата
```{r}
before <- rnorm(sample_size, mean = 160, sd = 10) 
after <- rnorm(sample_size, mean = 140, sd = 10)
```
```{r}
# проводим парный t-test

result <- t.test(after, before, paired = TRUE, alternative = "less")

# Оцениваем статистическую значимость, исходя из α = 0.05
p_value <- result$p.value
alpha <- 0.05

# рассчитываем критическое значение с α = 0.05 и 30-1 степенями свободы
df <- 29
critical_value <- qt(1 - alpha, df)
print(critical_value)
# Рассчитываем значение t-статистики

t_statistic <- result$statistic

# Проверяем статистическую значимость
print(t_statistic < critical_value)
```
Значение t-статистики меньше критического значения.Но в этои случае мы рассматриваем зависимую выборку, в которой после приема лекарств (предположительно) снижается артериальное давление. То, что значение т-статистики оказалось -11,1 , показывает значительное снижение артериального давления после приема препарата. При отрицательном значении t-статистики и альтернативной гипотезе "меньше", следует интерпретировать результат, как показывающий статистически значимые различия между группами. Если значение t-статистики меньше критического значения, это указывает на то, что данных нет в левом хвосте распределения, что подтверждает статистическую значимость.

Задание 2


```{r}
set.seed(33)

# Задаем размеры выборок
sample_size1 <- 100
sample_size2 <- 30

# Устанавливаем вероятность заболевания раком легких для курящих и некурящих
probability_smoker <- 0.8
probability_non_smoker <- 0.2

# Создадим данные для первой выборки
smokers1 <- rep(c("smoker", "non-smoker"), each = sample_size1/2)
lung_cancer1 <- ifelse(smokers1 == "smoker", rbinom(sample_size1/2, size = 1, probability_smoker), 
                       rbinom(sample_size1/2, size = 1, probability_non_smoker))

# Создадим данные для второй выборки
smokers2 <- rep(c("smoker", "non-smoker"), each = sample_size2/2)
lung_cancer2 <- ifelse(smokers2 == "smoker", rbinom(sample_size2/2, size = 1, probability_smoker), 
                       rbinom(sample_size2/2, size = 1, probability_non_smoker))
```
Нулевая гипотеза - отсутствие связи между курением и раком легких
альтернативная гипотеза - существует связь между курением и раком легких
Уровень значимости оставляем стандартный, 5% (α = 0.05)
Нужно определить наличие связи между двумя категориальными переменными, поэтому для проверки гипотезы подходят тест Хи-квадрат и точный критерий Фишера. Так как выборки небольшие и важно само наличие связи, а не его значение, то предпочтительней точный критерий Фишера

```{r}
# Создание таблицы сопряженности для первой выборки
table1 <- table(smokers1, lung_cancer1)
print("Contingency table for Sample 1:")
print(table1)

# Проведение точного критерия Фишера для первой выборки
fisher_result1 <- fisher.test(table1)
print("Fisher's exact test for Sample 1:")
print(fisher_result1)

# Создание таблицы сопряженности для второй выборки
table2 <- table(smokers2, lung_cancer2)
print("Contingency table for Sample 2:")
print(table2)

# Проведение точного критерия Фишера для второй выборки
fisher_result2 <- fisher.test(table2)
print("Fisher's exact test for Sample 2:")
print(fisher_result2)
```
p-value для обеих выборок значительно ниже критического значения, поэтому мы отклоняем нулеваю гипотезу в пользу альтернативной.

Задание 3

# Установим случайное начальное значение для воспроизводимости результатов

```{r}
set.seed(42)
```

# Задаем размер выборки

```{r}
sample_size <- 50
```

# Указываем новые значения среднего и стандартного отклонения для каждой группы

```{r}
mean_new_method <- 5
sd_new_method <- 1.5
mean_diet_therapy <- 7
sd_diet_therapy <- 1.8
```

# Генерируем выборки для двух групп
```{r}
pain_level_new_method <- round(rnorm(sample_size, mean_new_method, sd_new_method))
pain_level_diet_therapy <- round(rnorm(sample_size, mean_diet_therapy, sd_diet_therapy))
```


# Объединяем данные в датафрейм
```{r}
treatment_data <- data.frame(New_Method = pain_level_new_method,
                             Diet_Therapy = pain_level_diet_therapy)
```


# Выводим первые строки датафрейма для проверки
```{r}
head(treatment_data)
```


# Сформулируем нулевую и альтернативную гипотезы
```{r}
null_hypothesis <- "Применение нового метода лечения не имеет статистически значимого эффекта на уровень болевых симптомов по сравнению с диетотерапией."
alternative_hypothesis <- "Применение нового метода лечения имеет статистически значимый эффект на уровень болевых симптомов по сравнению с диетотерапией."
```


# Уровень значимости
```{r}
alpha <- 0.05
```


# Выбор статистического теста: в данной ситуации мы можем использовать непараметрический тест Манна-Уитни, так как он подходит для сравнения двух независимых выборок и не требует предположения о нормальности распределения данных.

# Проведем тест Манна-Уитни
```{r}
wilcox_test_result <- wilcox.test(treatment_data$New_Method, treatment_data$Diet_Therapy)
```


# Выведем результаты теста
```{r}
print("Тест Манна-Уитни:")
print(wilcox_test_result)
```


# Оценим статистическую значимость результата
```{r}
if (wilcox_test_result$p.value < alpha) {
  print("Отвергаем нулевую гипотезу. Существуют статистически значимые различия в эффективности лечения.")
} else {
  print("Не отвергаем нулевую гипотезу. Нет статистически значимых различий в эффективности лечения.")
}
```

Задание 4

# Создаем датасет для исследования
```{r}
tumor_data <- tibble(
  therapy = c(rep("Placebo", 10), rep("Treatment A", 10), rep("Treatment B", 10)),
  tumor_size = c(rep(3213, 10), rep(2687, 10), rep(2423, 10))
) %>%
  mutate(therapy = factor(therapy, levels = c("Placebo", "Treatment A", "Treatment B")))
```


# Добавляем случайный шум к размерам опухолей
```{r}
tumor_data$tumor_size <- tumor_data$tumor_size + rnorm(30, 0, 760)
{r}
Copy code
```

# Строим боксплот для наглядного сравнения размеров опухолей в трех группах
```{r}
ggplot(tumor_data, aes(x = therapy, y = tumor_size, fill = therapy)) +
  geom_boxplot() +
  labs(title = "Сравнение размеров опухолей в различных группах лечения", x = "Вид лечения", y = "Размер опухоли") +
  theme_minimal()
{r}
Copy code
```

# Проверяем нормальность распределения размеров опухолей в каждой группе
```{r}
shapiro_test_placebo <- shapiro.test(tumor_data$tumor_size[tumor_data$therapy == "Placebo"])
shapiro_test_treatment_a <- shapiro.test(tumor_data$tumor_size[tumor_data$therapy == "Treatment A"])
shapiro_test_treatment_b <- shapiro.test(tumor_data$tumor_size[tumor_data$therapy == "Treatment B"])
```


# Выводим результаты теста Шапиро-Уилка
```{r}
shapiro_test_placebo
shapiro_test_treatment_a
shapiro_test_treatment_b
{r}
Copy code
```

# Проверяем гомогенность дисперсий
```{r}
levene_test <- leveneTest(tumor_size ~ therapy, data = tumor_data)
levene_test
{r}
Copy code
```

# Проводим дисперсионный анализ Краскела-Уоллиса
```{r}
kruskal_test <- kruskal.test(tumor_size ~ therapy, data = tumor_data)
kruskal_test
{r}
Copy code
```

# Проводим апостериорные сравнения с помощью теста Тьюки
```{r}
tukey_results <- TukeyHSD(aov(tumor_size ~ therapy, data = tumor_data), conf.level = 0.95)
print(tukey_results)
{r}
Copy code
```

# Визуализируем распределения размеров опухолей в каждой группе
```{r}
tumor_data %>%
    ggplot(aes(tumor_size, fill = therapy)) +
    geom_density(alpha = 0.5) +
    labs(title = "Распределение размеров опухолей в различных группах лечения", x = "Размер опухоли", y = "Плотность") + 
    theme_bw()
{r}
Copy code
```

# Прокомментируем результаты
В результате дисперсионного анализа Краскела-Уоллиса мы получили p-value < alpha, что позволяет отвергнуть нулевую гипотезу о равенстве средних. Тест Тьюки также показал, что существует статистически значимая разница между некоторыми парами групп. В частности, разница между размерами опухолей в группе плацебо и обеими группами лечения является статистически значимой.
