---
title: "Untitled"
author: "Liubov Skibina"
date: "2024-04-03"
output: html_document
---

```{r setup, include=FALSE}
knitr::opts_chunk$set(echo = TRUE)
```

Задание 1

Нулевая гипотеза - нет статистически значимого отличия между двумя выборками (до и после приема препарата),
альтернативная гипотеза - статистически значимое отличие есть
Уровень значимости применим стандартный, то есть α = 0.05
Для проверки гипотезы был выбран тест Стьюдента, так как он хорошо подходит в случае зависимых выборок при нормальном распределении 
```{r}
set.seed(33)

# Задаем размер выборки
sample_size <- 30
```
# задаем среднее значение до и после приема препарата
```{r}
before <- rnorm(sample_size, mean = 160, sd = 10) 
after <- rnorm(sample_size, mean = 140, sd = 10)
```
```{r}
# проводим парный t-test

result <- t.test(after, before, paired = TRUE, alternative = "less")

# Оцениваем статистическую значимость, исходя из α = 0.05
p_value <- result$p.value
alpha <- 0.05

# рассчитываем критическое значение с α = 0.05 и 30-1 степенями свободы
df <- 29
critical_value <- qt(1 - alpha, df)
print(critical_value)
# Рассчитываем значение t-статистики

t_statistic <- result$statistic

# Проверяем статистическую значимость
print(t_statistic < critical_value)
```
Значение t-статистики меньше критического значения.Но в этои случае мы рассматриваем зависимую выборку, в которой после приема лекарств (предположительно) снижается артериальное давление. То, что значение т-статистики оказалось -11,1 , показывает значительное снижение артериального давления после приема препарата. При отрицательном значении t-статистики и альтернативной гипотезе "меньше", следует интерпретировать результат, как показывающий статистически значимые различия между группами. Если значение t-статистики меньше критического значения, это указывает на то, что данных нет в левом хвосте распределения, что подтверждает статистическую значимость.



