---
title: "HW3"
author: "Liubov Skibina"
date: "2024-03-29"
output: html_document
---

```{r setup, include=FALSE}
knitr::opts_chunk$set(echo = TRUE)
```

```{r}
install.packages("readxl")
library(readxl)
```

Загружаем дата-сет. Загружаю по полному пути (по-другому у меня никак не получается, прошу понять и простить)

```{r}
pima <- read_excel(path = "C:/Users/liubov/Downloads/pima.xlsx")

```

Наличие/отсутствие диабета ну никак не должны быть строкой. Изменяем с помощью mutate, для нее нужна библиотека dplyr

```{r}
library(dplyr)
pima <- mutate (pima, diabetes = as.factor(diabetes))  
```

Все необходимые писательные статистики даст summary

```{r}
summary(pima[, c("glucose", "pressure","mass")])
```

Но вы на занятии намекнули, что нужно рассчитать их отдельно:

```{r}
pima_desc <- pima %>%
  summarise(N = n(),
            mean_glucose = mean(glucose),
            sd_glucose = sd(glucose),
            "Q1, Q3_glucose" = paste(quantile(glucose, probs = 0.25), 
                                      ",",
                                      quantile(glucose, probs = 0.75)),
            Min_glucose = min(glucose),
            Max_glucose = max(glucose),
            mean_pressure = mean(pressure),
            sd_pressure = sd(pressure),
            "Q1, Q3_pressure" = paste(quantile(pressure, probs = 0.25), 
                                       ",",
                                       quantile(pressure, probs = 0.75)),
            Min_pressure = min(pressure),
            Max_pressure = max(pressure),
            mean_mass = mean(mass),
            sd_mass = sd(mass),
            "Q1, Q3_mass" = paste(quantile(mass, probs = 0.25), 
                                   ",",
                                   quantile(mass, probs = 0.75)),
            Min_mass = min(mass),
            Max_mass = max(mass))
     
```

Судя по минимуму в этих трех категориях (был перепроверен вручную), в выборке присутствуют люди с несовместимыми с жизнью показателями.

Diabetes является качественной переменной, поэтому summary выводит в качестве ее описательной статистики частоту наличия/отсутствия диабета.

```{r}
summary(pima$diabetes)
```

Группируем по возрасту

```{r}
pima <- pima %>%
  mutate(age_group = cut(age, breaks = c(0, 35, 49, Inf), labels = c("21-35", "36-49", "50+")))
```

Доверительные интервал

```{r}
confidence_interval <- t.test(pima$pedigree, conf.level = 0.90)$conf.int
```

```{r}
library(ggplot2)

```

График плотности вероятности

```{r}
mean_glucose <- mean(pima$glucose)

ggplot(pima, aes(x = glucose)) +
  geom_density(fill = "yellow", color = "blue", alpha = 0.5) +
  geom_vline(xintercept = mean_glucose, color = "red", size = 1) +
  labs(title = "График плотности вероятности для переменной glucose",
       x = "Уровень глюкозы",
       y = "Плотность вероятности")
```

Гистограмма

```{r}
hist(x = pima$glucose,
   breaks = 30,
   main = "Распределение уровня глюкозы",
   xlab = "Уровень глюкозы",
   ylab = "Частота")


  geom_boxplot(aes(diabetes, glucose, fill = diabetes)) +
  labs(title = "Диабет в зависимости от уровня глюкозы")
```

Диаграмма рассеяния должна быть разбита на две части по условию наличия или отсутствия диабета. Почему-то не получается разделить и по форме и по цвету, только что-то одно (или ничего)

```{r}
ggplot(pima, aes(x = triceps, y = mass)) +
  geom_point(aes(fill = factor(diabetes)), shape = 21, size = 2) +
  labs(title = "Наличие и отсутствие диабета по показателям массы тела и обхвата трицепса",
       x = "Обхват трицепса",
       y = "Масса тела")
```

Но может вообще фасетный график нужно было сделать

```{r}
ggplot(pima, aes(x = triceps, y = mass)) +
  geom_point((aes(color = factor(diabetes)))) +
  facet_grid(. ~ diabetes) +
  labs(title = "Рассеяние массы тела от обхвата трицепса с разделением по диабету",
       x = "Обхват трицепса",
       y = "Масса тела") +
  theme_minimal()
```
